【裁判字號】    95,台上,3728
【裁判日期】    950707
【裁判案由】    違反槍砲彈藥刀械管制條例
【裁判全文】
最高法院刑事判決            九十五年度台上字第三七二八號
    上  訴  人  甲○○
                        4樓
上列上訴人因違反槍砲彈藥刀械管制條例案件，不服台灣高等法
院中華民國九十四年九月二日第二審更審判決（九十二年度上更
(二)字第五五七號，起訴案號：台灣台北地方法院檢察署八十八年
度偵字第六九八六號、第八九五四號、第一四０七一號），提起
上訴，本院判決如下：
    主  文
原判決撤銷，發回台灣高等法院。
    理  由
本件原判決認定：上訴人甲○○於民國八十七年八、九月間，未
經許可，於不詳地點，以不詳方式取得奧地利製點四０手槍一支
（槍枝管制編號0000000000號、含彈匣一個）、子彈
六發，而持有之，嗣於八十八年一月底某日晚上，上訴人夥同鄭
祥平、陳君山、歐達宗、劉志強、吳發輝、陳吉峰等人，前往台
北市○○路○段二二五號九樓「夢幻幾何酒店」飲酒，席間上訴
人、鄭祥平、陳君山等人先行離去，至翌日凌晨零時許，歐達宗
、劉志強、吳發輝、陳吉峰等人亦欲離去，於搭乘電梯至一樓時
，適遇鄒興華等人欲前往同址十三樓「花都酒店」飲酒，雙方因
細故發生口角爭執進而互毆，歐達宗因而心生不滿，即以呼叫器
聯絡上訴人，並搭乘計程車至不詳地點向上訴人借用該槍彈，上
訴人竟未經許可，將上開槍、彈出借予歐達宗（歐達宗未經許可
持有手槍、子彈部分業經判刑五年四月，併科罰金新台幣五萬元
確定），歐達宗即攜該槍彈返回台北市○○路○段二二五號，於
一樓適遇友人賈潤年，賈潤年因與鄒興華熟識，遂偕同歐達宗前
往十三樓「花都酒店」包廂協調二人糾紛。詎歐達宗又與鄒興華
發生不快，於當日凌晨一時許下樓後，持上開槍彈於門口射擊一
發子彈示威，始行離去，並隨即搭乘計程車將槍、彈返還上訴人
。上訴人復承上概括之犯意，於八十八年二月間某日，在台北市
○○○路五段一二三巷四弄十六號，將上開手槍出借予花國田（
業已死亡）約十餘天，再於同址返還。嗣八十八年三月十七日上
午九時許，上訴人在台北市松山火車站前廣場為警緝獲，並前往
其上開住處搜索扣得上開奧地利製點四０手槍一支、子彈五發（
經送鑑驗已試射三發），始循線查悉上情等情。因而撤銷第一審
關於上訴人部分之判決，改判依想像競合犯關係從一重論處上訴
人未經許可，出借手槍罪刑，固非無見。
惟查：(一)審判長應將證物提示當事人、代理人、辯護人或輔佐人
，使其辨認。刑事訴訟法第一百六十四條第一項定有明文。本件
經警搜索扣得之奧地利製點四０手槍一支、子彈五發（經送鑑驗
已試射三發）等證物，自應於審判期日提示上訴人，令其辨認，
乃原審並未履行此項程序，遽採為斷罪資料，其判決當然違背法
令。(二)按被告以外之人於審判外之言詞或書面陳述，除法律有規
定者外，不得作為證據，刑事訴訟法第一百五十九條第一項定有
明文。而所謂法律有規定者，即包括同法第一百五十九條之一至
之五所規定傳聞證據具有證據能力之例外情形。故如欲採被告以
外之人於審判外之言詞，即如警詢或檢察官偵查中之言詞為證據
時，必須符合法律所規定之例外情形，方得認其審判外之陳述有
證據能力，並須於判決中具體說明其符合傳聞證據例外可信之情
況及心證理由，否則即有違證據法則及判決不備理由之違誤。本
件原判決於理由二之（一）採用共同被告歐達宗於警詢陳述有向
上訴人調借一把制式手槍，於理由二之（六）採用證人劉志強於
警詢之證詞稱花國田有向上訴人借一把制式手槍云云，而為不利
於上訴人之認定，然均未於判決中具體說明如何符合傳聞證據例
外可信之情況及心證理由，顯有違誤。(三)依原判決認定之事實，
上訴人於八十八年二月間某日，在台北市○○○路○段一二三巷
四弄十六號，將上開手槍出借予花國田，約十餘天，再於同址返
還。嗣八十八年三月十七日上午九時許，上訴人在台北市松山火
車站前廣場為警緝獲，並前往其上開住處搜索扣得上開奧地利製
點四０手槍一支、子彈五發云云。惟依卷附搜索扣押證明筆錄，
上開槍、彈係在台北縣汐止市○○街四十七之五號十樓查扣（見
第六九八六號偵查卷第十三頁），原判決此部分所認定之事實，
與卷證資料不相適合，屬證據上理由矛盾，其判決當然違背法令
。(四)證人即承辦警員陳風光於第一審固證稱：我由監聽內容上下
文來研判，甲○○（打鐵）與花國田（花哥）之對話所提到「那
個」、「車」應指槍械無誤，惟該證人復稱「但是否為扣案之槍
枝並無法確定」等語（見第一審卷第一八０頁）。乃原判決於理
由二之（六）遽認上訴人與花國田於電話中所言即係本件搜索扣
得之槍、彈云云，亦嫌率斷。上訴意旨指摘原判決不當，非無理
由，應認原判決仍有撤銷發回更審之原因。另原判決說明不另為
無罪諭知部分，基於審判不可分原則，併予發回。
據上論結，應依刑事訴訟法第三百九十七條、第四百零一條，判
決如主文。
中    華    民    國  九十五  年    七    月    七    日
                      最高法院刑事第十庭
                          審判長法官  洪  清  江
                                法官  石  木  欽
                                法官  李  伯  道
                                法官  林  勤  純
                                法官  陳  晴  教
      本件正本證明與原本無異
                                      書  記  官
中    華    民    國  九十五  年    七    月   十八   日
                                                      Ｅ


司法院資訊處製作；財團法人民間司法改革基金會備份。
